【裁判字號】    95,交易,80
【裁判日期】    950607
【裁判案由】    過失傷害
【裁判全文】
臺灣板橋地方法院刑事判決              95年度交易字第80號
公  訴  人  臺灣板橋地方法院檢察署檢察官
被      告  甲○○
選任辯護人  乙○○  律師
上列被告因業務過失傷害案件，經檢察官提起公訴（94年度偵字
第21560號），本院判決如下：
    主  文
甲○○從事業務之人，因業務上之過失傷害人，處有期徒刑伍月
，如易科罰金以參佰元折算壹日。
    事  實
一、甲○○於民國（下同）94年7 月間，受僱「卉圃景觀工程有
    限公司（設台北市○○○路○ 段482 號9 樓之3 ，下稱卉圃
    公司）」擔任清潔雜工，偶以駕駛車輛載運水箱、清潔工具
    或收集垃圾等為其附隨業務之一，為從事業務之人，後於94
    年7 月23日14時31分許，甲○○駕駛卉圃公司所有1522 -KG
    號自用小貨車載運水箱、清潔工具等，欲至台北縣新莊市○○○道從事路面之清潔工作，而沿路邊劃有禁止臨時停車紅
    色標線，且劃有機車專用標誌之台北縣新莊市○○○道之外
    側車道，往三重方向行駛時，應注意汽車在雙向二車道行駛
    時，應在遵行車道內行駛；又汽車停車時，在禁止臨時停車
    處所不得停車，且按諸當時之天候、光線、號誌、路況等一
    切情狀，復無甲○○不能注意之情形，為供一己在上開現場
    進行清潔工作之便，竟疏未注意逕沿上開屬機車專用之外側
    車道行駛，復將上開自用小貨車停放在上開外側車道97號燈
    桿處之路旁（惟已占用上開外側車道之路寬一半以上），並
    將上開自用小貨車之後電動車箱板放平（係用於搬運清潔工
    具時，當做升降板使用），適有由丙○○所騎用，附載其子
    簡鎮浩在後座，惟亦疏未注意車前狀況之CLS-901 號機車，
    正沿上開外側車道同向自後行駛而來，而以上開機車之右車
    頭大燈處撞及上開自用小貨車之後電動車箱板左側角落，致
    丙○○以其右胸插入上開自用小貨車後電動車箱板左側鐵栓
    （係用於扣住上開自用小貨車之左側車箱板，以固定上開後
    電動車箱板）上（按簡鎮浩倒地則滑向右前方之內側車道上
    ，而遭並無任何過失責任之丁○○所駕駛，沿上開路段之內
    側車道，自後同向行駛而來，惟已閃避之593-MD號營業用小
    客車之右前輪，撞及簡鎮浩之右腿處），並因之受有右側外
    傷性開放性氣胸、右側多根肋骨骨折、右側鎖骨骨折、右肺
    中葉及下葉撕裂傷併切除、右橫隔膜撕裂傷、肝臟裂傷、右
    側脛骨、腓骨開放性等傷害（簡鎮浩亦因之受有右小腿挫傷
    、右膝蓋及右腳踝撕裂傷之傷害，惟未據告訴）。嗣甲○○
    於警員陳正基到場處發覺上情前，先行主動向警員陳正基陳
    述上開肇事經過，並於事後接受本院之審理。
二、案經甲○○自首及丙○○訴由台北縣政府警察局新莊分局報
    請臺灣板橋地方法院檢察署檢察官偵查起訴。
    理  由
一、訊據被告甲○○固坦承於上開時間受僱卉圃公司駕駛上開自
    用小貨車載運水箱、清潔工具等，先違規行駛在劃有機車專
    用標誌之上開路段外側車道上，再違規停車在劃有禁止臨時
    停車紅色標線之上開肇事現場，而遭告訴人丙○○騎用上開
    機車，同向自後撞及上開自用小貨車後電動車箱板左側角落
    ，致告訴人丙○○以其右胸插入上開自用小貨車後電動車箱
    板左側鐵栓上，並因之受有右側外傷性開放性氣胸、右側多
    根肋骨骨折、右側鎖骨骨折、右肺中葉及下葉撕裂傷併切除
    、右橫隔膜撕裂傷、肝臟裂傷、右側脛骨、腓骨開放性等傷
    害等情，惟矢口否認上開犯行，辯稱：伊係為在上開肇事現
    場進行路面清潔，在不得已停車在該處，且伊停車後準備拿
    警示標誌擺放時，丙○○即自後撞及上開自用小貨車肇事云
    云。經查：
  (一)被告於上開時間受僱卉圃公司駕駛上開自用小貨車載運水箱
    、清潔工具等，先違規行駛在劃有機車專用標誌之上開路段
    外側車道上，再違規停車在劃有禁止臨時停車紅色標線之上
    開肇事現場，而遭告訴人丙○○騎用上開機車，同向自後撞
    及上開自用小貨車後電動車箱板左側角落，致告訴人丙○○
    以其右胸插入上開自用小貨車後電動車箱板左側鐵栓上，並
    因之受有右側外傷性開放性氣胸、右側多根肋骨骨折、右側
    鎖骨骨折、右肺中葉及下葉撕裂傷併切除、右橫隔膜撕裂傷
    、肝臟裂傷、右側脛骨、腓骨開放性等傷害等情，業據被告
    於本院審理時供承屬實，核與告訴人丙○○於本院審理時此
    部分所指訴之情節相符，復有道路交通事故調查報告表(一)、
    (二)、道路交通事故現場圖、警方移送肇事現場照片32紙及告
    訴人丙○○所提出長庚紀念醫院診斷證明書乙紙，在卷可稽
    ，足堪認定。
  (二)按「汽車在雙向二車道行駛時，應依左列規定：一均應在遵
    行車道內行駛」、「汽車停車時，應依左列規定：二禁止臨
    時停車處所不得停車」，道路交通安全規則第97條第1 款及
    第112 條第1 項第1 款定有明文，被告於上開時地駕駛上開
    自用小貨車載運水箱、清潔工具等，欲至台北縣新莊市○○○道從事路面之清潔工作，而沿路邊劃有禁止臨時停車紅色
    標線，且劃有機車專用標誌之台北縣新莊市○○○道之外側
    車道，往三重方向行駛時，應注意汽車在雙向二車道行駛時
    ，應在遵行車道內行駛；又汽車停車時，在禁止臨時停車處
    所不得停車，且按諸當時之天候、光線、號誌、路況等一切
    情狀，復無被告不能注意之情形，為供一己在上開現場進行
    清潔工作之便，竟疏未注意逕沿上開屬機車專用之外側車道
    行駛，復將上開自用小貨車停放在上開外側車道97號燈桿處
    之路旁（惟已佔用上開外側車道之路寬一半以上），並將上
    開自用小貨車之後電動車箱板放平，適有由告訴人丙○○所
    騎用，附載其子簡鎮浩在後座之上開機車，正沿上開外側車
    道同向自後行駛而來，而以上開機車之右車頭大燈處撞及上
    開自用小貨車之後電動車箱板左側角落，致告訴人丙○○以
    其右胸插入上開自用小貨車後電動車箱板左側鐵栓上，並因
    之受有右側外傷性開放性氣胸、右側多根肋骨骨折、右側鎖
    骨骨折、右肺中葉及下葉撕裂傷併切除、右橫隔膜撕裂傷、
    肝臟裂傷、右側脛骨、腓骨開放性等傷害，並有上開道路交
    通事故調查報告表(一)、(二)、道路交通事故現場圖及警方移送
    肇事現場照片32紙可佐，應堪認定，則被告就告訴人丙○○
    所受上述傷害之結果，顯有過失責任，且其間亦存有相當之
    因果關係，至為灼然。又本件車禍肇事責任，經公訴人送請
    台北縣區車輛行車事故鑑定委員會鑑定之結果，亦同本院上
    開認定之結果，此有該會北縣鑑字第941332號鑑定意見書乙
    份可憑，亦堪認定。雖告訴人丙○○於上開時間騎用上開機
    車行經上開肇事現場時，亦有疏未注意其車前適有由被告所
    駕駛上開自用小貨車，正停放在上開現場，致發生追撞肇事
    ，而對其本人因之所受有上述之傷害，亦存有相當之同有過
    失責任，然亦不足影響本院對被告上開過失責任之認定，附
    此敘明。
  (三)雖本件車禍肇事責任經送台灣省區車輛行車事故覆議鑑定委
    員會覆議鑑定之結果，認被告「無肇事因素（惟占用快車道
    施工未擺設安全警告標誌，有違規定）」云云，惟被告於上
    開時間先違規行駛在劃有機車專用標誌之上開路段外側車道
    上，再違規停車在劃有禁止臨時停車紅色標線之上開肇事現
    場乙情，業據被告於本院審理時所供承屬實，顯已違反道路
    交通安全規則第97條第1 款及第112 條第1 項第1 款之規定
    ，而被告上開違規行為，與告訴人丙○○所受上述傷害之結
    果間，亦存有相當之過失責任及其因果關係，亦據本院認定
    明確，均如上述，則該會覆議認被告「無肇事因素」云云，
    顯有未合。至於被告於上開時地雖係為清潔上開路段之路面
    ，始停車在上開現場乙節，業據被告於本院審理時所供述明
    確，然被告上開清潔工作之作為，揆其內容，並非屬國家或
    地方自治團體或受其等委託，執行具有排他性之「公權力」
    行為，則被告於上開時地自不得逕以「在上開路段進行清潔
    路面工作」為由，而排除其他用路人使用上開路段之權利；
    又被告於上開時地所駕駛之上開自用小貨車亦無「發生故障
    不能行駛」或其他依法申請主管機關許可後占用上開路段進
    行施作等情形，自亦不得依道路交通安全規則第112 條第1
    項第12款後段之規定，依「該故障車輛在未移置前或移置後
    均應豎立車輛故障標誌。該標誌在行車時速40公里之路段，
    應豎立於車身後方5 公尺至30公尺之路面上，在行車時速逾
    40 公 里之路段，應豎立於車身後方30公尺至1 百公尺之路
    面上，交通擁擠之路段，應懸掛於車身之後部。車前適當位
    置得視需要設置，車輛駛離現場時，應即拆除」或其他相關
    之規定，排除被告就本件車禍發生，致告訴人丙○○所受上
    述傷害之過失責任及其相當因果關係，至為灼然。
  (四)又告訴人丙○○因以其右胸插入上開自用小貨車後電動車箱
    板左側鐵栓上，因之受有上開「右肺中葉及下葉撕裂傷併切
    除」之傷害，經本院函請長庚紀念醫院鑑定之結果，認「一
    般而言，肺葉部份楔狀切除後，應無對身體有重大影響，但
    須門診追蹤治療，另一般肺臟切除之部位、範圍是否對呼吸
    造成影響，因人而異，無法一概而論及影響」等語明確，此
    有該院95年5 月12日（95）長庚院法字第0429號函乙份可稽
    ，是告訴人丙○○所受上開「右肺中葉及下葉撕裂傷併切除
    」之傷害，顯與刑法第10條第4 項第6 款所規定「其他於身
    體或健康，有重大不治或難治之傷害」，尚有未合，是本件
    告訴人丙○○所受上述之傷害，均非屬刑法第10條第4 項所
    規定之「重傷害」，至為顯然。
  (五)再者，被告辯稱其停車後有上車斗準備要取警示標誌擺放云
    云，惟被告於上開時地所停放上開自用小貨車之位置，屬劃
    有機車專用標誌及禁止臨時停車紅色標線之外側車道，且被
    告所欲從事之路面清潔工作，亦非屬「公權力」行為，或屬
    「汽車故障不能行駛」或其他經主管機關許可之合法占用道
    路行為，是縱勿論被告於本件車禍發生之前，有無依道路交
    通安全規則第112 條第1 項第12款後段之規定，擺放上開警
    示標誌與否，被告就本件車禍發生，致告訴人丙○○所受上
    述傷害之過失責任及其相當因果關係，均不生任何之影響，
    且被告於本院審理時亦供稱：「當時我剛停車，下車要拿放
    在車頭右前座後面的三角錐，我走到車頭右邊，剛把車門打
    開，就聽到碰的一聲，我當天開的車，其車斗後板係油壓電
    動可升降的，肇事前車斗後板已經先降下，我再走到車頭要
    拿三角錐」等語綦詳，並有上開警方移送肇事現場照片32紙
    可憑，足證被告於上開時地違規將上開自用小貨車停放在上
    開現場時，並未儘先自上開自用小貨車右前座後方處取出三
    角錐擺放，即先行放下上開自用小貨車之後電動車箱板（按
    上開後電動車箱板放平後，自其後方看來之視線，亦容易造
    成忽略），則被告上開停車後之作為，亦顯有疏失，附此敘
    明。
  (六)至於證人丙○○於本院審理時雖證稱當時因上開路段上有煙
    霧或灰塵，其在後方以為有車輛故障停放前方路旁，但沒有
    辦法看清被告所停放上開自用小貨車整台車等語，惟本件車
    禍發生肇事當時，當時天候屬「晴」，且上開現場之「視線
    良好」乙節，亦據證人丁○○於警詢中供述明確（見臺灣板
    橋地方法院檢察署94年度偵字第21560 號卷第19頁），並於
    本院審理時證稱其警詢所述屬實（見本院卷95年度5 月24日
    審判筆錄第12頁），雖證人丁○○於本院審理時亦有稱：「
    視線不是很清楚，濛濛的」等語（見本院卷95年度5 月24日
    審判筆錄第12頁），惟證人丁○○上開所述，不僅核與其先
    前於警詢中供述之情節不符，且衡諸常理，有關上開肇事時
    現場之視線如何，應以案發當天證人丁○○初次所述，較為
    接近真實可信，另經本院檢視上開警方移送肇事現場照片32
    紙，雖可偶見上開路段上有灰塵飛揚，然其視線亦不至完全
    遮避，而致告訴人丙○○無法發現被告在上開現場所停放，
    已放平上開後電動車箱板之上開自用小貨車之結果，是告訴
    人丙○○上開所述，尚不足影響本院就告訴人丙○○對本件
    車禍之發生，亦存有相當之同有過失責任之認定，至為顯然
    。
  (七)綜上所述，本件被告上開業務過失行為，致傷害告訴人丙○○之犯行已臻明確，應予依法論科。
二、查被告於上開時間係受僱卉圃公司擔任擔任清潔雜工，偶以
    駕駛車輛載運水箱、清潔工具或收集垃圾等為其附隨業務之
    一，為從事業務之人，核被告所為，係犯刑法第284 條第2
    項前段之業務過失傷害罪。公訴人以被告上開所為，係犯刑
    法第284 條第2 項後段之業務過失重傷害罪嫌云云，揆諸上
    述，容有未合，應依刑事訴訟法第300 條之規定，變更公訴
    人原起訴所引應適用之法條，合先敘明。被告於上開時地肇
    事後，警員陳正基到場處發覺上情前，先行主動向警員陳正
    基陳述上開肇事經過乙情，此有台北縣政府警察局新莊分局
    道路交通事故肇事人自首情形紀錄表乙紙可稽，被告復於事
    後接受本院之審理，已符刑法第62條前段規定「自首」之要
    件，應依同條之規定，減輕其刑。爰審酌被告於上開時地駕
    駛上開自用小貨車時，應且能注意不得行駛上開劃有機車專
    用標誌及停放在劃有禁止臨時停車紅色標線之外側車道上，
    竟疏未注意及之，而停放在上開現場，致告訴人丙○○騎用
    上開機車同向自後追撞肇事，並因之受有上述之傷害，已損
    及告訴人丙○○之權益及被告犯罪後之態度等一切情狀，量
    處如主文所示之刑，並諭知易科罰金之折算標準，以資懲儆
    。
據上論斷，應依刑事訴訟法第299 條第1 項前段、第300 條，刑
法第284 條第2 項前段、第62條前段、第41條第1 項前段，罰金
罰鍰提高標準條例第1 條前段、第2 條，判決如主文。
本案經檢察官黃仙宜到庭執行職務。
中    華    民    國    95    年    6     月    7     日
                    交通法庭  審判長法  官  戴嘉清
                                    法  官  陳信旗
                                    法  官  林晏鵬
以上正本證明與原本無異
如不服本判決應於送達後10日內向本院提出上訴狀
                                    書記官  陳君偉
中    華    民    國    95    年    6     月    7     日
附錄法條：刑法第284 條
中華民國刑法第284條(過失傷害罪)
因過失傷害人者，處六月以下有期徒刑、拘役或五百元以下罰金
，致重傷者，處一年以下有期徒刑、拘役或五百元以下罰金。
從事業務之人，因業務上之過失傷害人者，處一年以下有期徒刑
、拘役或一千元以下罰金，致重傷者，處三年以下有期徒刑、拘
役或二千元以下罰金。


司法院資訊處製作；財團法人民間司法改革基金會備份。
